【裁判字號】    99,交聲,128
【裁判日期】    990622
【裁判案由】    違反道路交通管理處罰條例
【裁判全文】
臺灣宜蘭地方法院交通事件裁定         99年度交聲字第128號
原處分機關  交通部公路總局臺北區監理所宜蘭監理站
異  議  人
即受處分人  蘇澳交通貨運股份有限公司
代  表  人  丁○○
代  理  人  乙○○
上列受處分人因違反道路交通管理處罰條例案件，對於交通部公
路總局臺北區監理所宜蘭監理站民國99年4月13日所為之宜監字
第裁43-Z00000000號裁決聲明異議，本院裁定如下：
    主  文
異議駁回。
    理  由
一、原處分意旨略以：異議人即受處分人蘇澳交通貨運股份有限
    公司所有之車牌號碼436-GB號營業貨運曳引車於民國99年1
    月29日（舉發單上誤繕為28日）凌晨2時19分許，裝載貨物
    超過核定之總重量，在國道三號高速公路南下46公里處之樹
    林地磅（南向）處，為國道公路警察局第六警察隊員警以公
    警局交字第Z00000000號製單舉發，交通部公路總局臺北區
    監理所宜蘭監理站遂依道路交通管理處罰條例第29條之2第1
    項、第3項規定，裁處受處分人罰鍰新臺幣一萬四千元，並
    記汽車違規紀錄一次。
二、異議意旨略以：異議人所有之436-GB號營業貨運曳引車於99
    年1月29日凌晨2時19分許，載運碳酸鈣泥漿行經國道三號高
    速公路南下46公里處之樹林地磅（南向）處過磅時，地磅器
    雖曾顯示總載重為38.66公噸，然因所載貨物為液態，必須
    停頓十秒後才可過磅，結果於離站前地磅器顯示之總載重為
    38.40公噸，並未超過一成之容許值，應不受舉發超載，司
    機乃依指示鈴聲離站，嗣於通過樹林收費站後遭警方攔停，
    警方指436-GB號營業貨運曳引車超載且不服取締，司機要求
    重磅，但為警方所拒，警方遂開單舉發436-GB號營業貨運曳
    引車超載及司機不服取締。然436-GB號營業貨運曳引車於99
    年1月28日自立普工業股份有限公司載運碳酸鈣泥漿出廠時
    過磅之總載重量為38.46公噸。舉發當日，嗣後於行經國道
    三號高速公路南下之龍潭地磅站、後龍地磅站、大甲地磅站
    時，各次過磅結果顯示總載重量分別為38.40公噸、38.42公
    噸、38.42公噸，且於送抵東記造紙公司時，過磅結果顯示
    總載重量為38.48公噸。故436-GB號營業貨運曳引車於舉發
    當日之總載重量確實並未超過一成之容許值，應不受舉發超
    載，為此，聲明異議，請求撤銷原處分。
三、按汽車裝載貨物超過核定之總重量、總聯結重量者，處汽車
    所有人罰鍰，並記汽車違規紀錄一次。有前二項規定之情形
    者，應責令改正或當場禁止通行，並處新臺幣一萬元罰鍰，
    超載十公噸以下者，以總超載部分，每一公噸加罰新臺幣一
    千元；超載逾十公噸至二十公噸以下者，以總超載部分，每
    一公噸加罰新臺幣二千元；超載逾二十公噸至三十公噸以下
    者，以總超載部分，每一公噸加罰新臺幣三千元；超載逾三
    十公噸者，以總超載部分，每一公噸加罰新臺幣五千元。未
    滿一公噸以一公噸計算。道路交通管理處罰條例第29條之2
    第1項、第3項定有明文。經查：
（一）異議人所有之436-GB號營業貨運曳引車之總載重限制為35
      公噸，該車於舉發當日99年1月29日（舉發單上誤繕為28
      日）凌晨2時19分許，裝載貨物行經國道三號高速公路南
      下46公里樹林地磅站（南向）處時，經過磅結果，其總載
      重為38.66公噸，已經超過38.50公噸（即總載重限制35公
      噸，加計一成容許值之總重量），國道公路警察局第六警
      察隊員警遂以「裝載貨物超過核定之總重量」為由開單舉
      發之事實，已據證人即舉發員警甲○○、丙○○於本院調
      查時結證明確（見本院卷第32至34頁），且異議代理人亦
      供承「舉發當時於樹林地磅（南向）過磅時，地磅器確實
      曾經顯示38.66公噸。」等情在卷（見本院卷第53頁），
      復有436-GB號營業貨運曳引車行車執照、樹林地磅站（南
      向）過磅紀錄、樹林地磅站（南向）之經濟部標準檢驗局
      度量衡器檢定合格證書、舉發違反道路交通管理事件通知
      單各一件在卷可稽（見本院卷第8、19、20、59頁），自
      堪以認定。
（二）至於異議人雖辯稱「因所載貨物為液態，必須停頓十秒後
      才可過磅，舉發當日於離站前地磅器顯示之總載重為38.4
      0公噸，並未超過一成之容許值。」云云，然上開情節並
      無任何證據可佐，且依舉發機關所提出樹林地磅站當日之
      過磅結果（見本院卷第20頁），顯示436-GB號營業貨運曳
      引車於過磅時之總載重量已達38.66公噸，確實已超過38.
      50公噸（即總載重限制35公噸，加計一成容許值之總重量
      ），故異議人前揭所辯並不足採。
（三）另異議人雖另辯稱「436-GB號營業貨運曳引車係於99年1
      月28日自立普工業股份有限公司載運碳酸鈣泥漿出廠時過
      磅之總載重量為38.46公噸，舉發當日嗣後於行經國道三
      號高速公路南下之龍潭地磅站、後龍地磅站、大甲地磅站
      時，各次過磅結果顯示總載重量分別為38.40公噸、38.42
      公噸、38.42公噸，而於送抵東記造紙公司時，過磅結果
      顯示總載重量為38.48公噸。顯示436-GB號營業貨運曳引
      車於舉發當日之總載重量確實並未超過一成之容許值，應
      不受舉發超載。」云云，然查：
１、異議人所有之436-GB號營業貨運曳引車之總載重限制為35公
    噸，該車於舉發當日99年1月29日凌晨2時19分許，裝載貨物
    行經國道三號高速公路南下46公里樹林地磅站（南向）處時
    ，經過磅結果，其總載重為38.66公噸，已經超過38.50公噸
    （即總載重限制35公噸，加計一成容許值之總重量），且該
    地磅站所使用之地磅器已由經濟部標準檢驗局測試檢定合格
    ，於舉發當日之功能正常等情，已據證人甲○○、丙○○於
    本院調查時結證明確（見本院卷第32至34頁），並有436-GB
    號營業貨運曳引車行車執照、樹林地磅站（南向）過磅紀錄
    、樹林地磅站（南向）之經濟部標準檢驗局度量衡器檢定合
    格證書在卷可稽，故上開過磅結果已堪認定屬於正確無誤。
２、其次，異議人所提出之立普工業股份有限公司出貨單、地秤
    證明單（見本院卷第5頁）雖顯示436-GB號營業貨運曳引車
    於載貨出廠時之總載重為38.46公噸（與所謂之一成容許值3
    8.5公噸僅相差40公斤，係屬故意裝載貨物超過總載重限制
    35公噸之故意超載行為），然立普工業股份有限公司所使用
    之地磅是否經濟部標準檢驗局測試檢定合格？於出貨當時功
    能是否正常？均無任何證據足以佐證，異議人復均未能提出
    對其有利之證據供本院參酌（見本院卷第34、54頁及電話紀
    錄），則上開過磅之結果是否正確無誤，顯屬有疑。因此，
    前揭真實性有疑之過磅紀錄，自不足以推翻樹林地磅站（南
    向）過磅結果之正確性，無從為有利於異議人之認定。
３、再者，異議人所提出於舉發當日在國道三號高速公路南下龍
    潭地磅站、後龍地磅站、大甲地磅站之過磅紀錄及東記造紙
    公司之過磅紀錄（見本院卷第6、7、16頁），雖顯示436-GB
    號營業貨運曳引車歷次過磅時之總載重量為38.40公噸、38.
    42公噸、38.42公噸、38.48公噸，均未超過一成之容許值（
    即38.5公噸），然此均係遭舉發後之過磅紀錄，且從樹林收
    費站遭舉發離開繼續南行後，於抵達第一個過磅點龍潭地磅
    站之前，有許多個交流道出口，可供436-GB號營業貨運曳引
    車駛離高速公路並卸下所裝載之貨物，故於事理上，確有可
    能436-GB號營業貨運曳引車係於遭舉發後，先離開高速公路
    卸下部分貨物，之後繼續上路並於上述各個地磅站過磅，則
    上開各個過磅結果之可信性已屬有疑。因此，前揭遭舉發後
    、真實性有疑之過磅紀錄，並不足以推翻樹林地磅站（南向
    ）過磅結果之正確性，無從為有利於異議人之認定。
４、此外，復查無其他證據證明樹林地磅站（南向）之過磅結果
    有誤，則異議人前揭所辯均非可採。
四、綜上所述，異議人所有、總載重限制為35公噸之436-GB號營
    業貨運曳引車，於99年1月29日（舉發單上誤繕為28日，因
    不影響舉發內容之同一性，故逕予更正）凌晨2時19分許，
    在國道三號高速公路南下46公里樹林地磅站（南向）處時，
    既有裝載貨物達38.66公噸，超過該營業貨運曳引車核定之
    總載重限制35公噸之情形，國道公路警察局第六警察隊員警
    以「裝載貨物超過核定之總重量」為由，依道路交通管理處
    罰條例第29條之2第1項、第3項之規定予以舉發，原處分機
    關並據此而裁罰異議人罰鍰新臺幣一萬四千元，並記汽車違
    規紀錄一次，上開舉發及裁罰均與前揭條文規定相符，並無
    違法或不當之處。故異議人以首揭情詞，對於上開裁決提起
    異議，並無理由，應予駁回。
五、據上論斷，依道路交通案件處理辦法第19條，裁定如主文。
中    華    民    國    99    年    6     月    22    日
                  交通法庭法  官  劉家祥
以上正本證明與原本無異。
如不服本裁定，應於裁定送達後5日內，向本院提出抗告狀。（
應附繕本）
                          書記官  葉書毓
中    華    民    國    99    年    6     月    22    日

司法院資訊處製作；財團法人民間司法改革基金會備份。
